臺灣南投地方法院民事判決
110年度訴字第51號
原      告  臺灣中小企業銀行股份有限公司

法定代理人  林謙浩  
訴訟代理人  陳柏延  
被      告  盧永松即松億工程行

            蕭美蘇  
            盧夫培  
上列當事人間清償借款事件，本院於民國110年8月4日言詞辯論
終結，判決如下：
    主      文
被告盧永松即松億工程行、蕭美蘇、盧夫培應連帶給付原告新臺
幣捌拾柒萬肆仟伍佰伍拾貳元及自民國一百零九年十月七日起至
清償日止，按年利率百分之三點七二計算之利息，暨自民國一百
零九年十一月八日起至清償日止，其逾期在六個月以內者按上開
利率百分之十，超過六個月者按上開利率百分之二十計付違約金
。
被告盧永松即松億工程行應給付原告新臺幣參拾萬元及自民國一
百零九年十二月十九日起至清償日止，按年利率百分之五點二二
計算之利息，暨自民國一百一十年一月二十日起至清償日止，其
逾期在六個月以內者按上開利率百分之十，超過六個月者以上開
利率百分之二十計付違約金。
被告盧永松應給付原告新臺幣玖萬參仟肆佰參拾捌元及其中新臺
幣捌萬捌仟柒佰捌拾肆元自民國一百一十年一月二日起至清償日
止，按年利率百分之十五計算之利息。
訴訟費用十分之七由被告連帶負擔，餘由被告盧永松即松億工行
負擔。
    事實及理由
壹、程序部分：
一、按獨資經營之商號，既非法人，又非非法人團體，自無當事
    人能力，但獨資商號與其經營者屬於一體，是關於該獨資商
    號之訴訟，自應以其經營者為當事人，並加載商號名稱（最
    高法院86年度台上字第3376號、73年度台上字第977號、43
    年度台上字第601號判決意旨參照）。又一人單獨出資經營
    之事業，通常稱之為獨資事業，該事業為出資之自然人單獨
    所有，獨資事業之債務應由該自然人負全部責任。因此，契
    約之債務人倘係獨資時，債權人本於契約之法律關係對之為
    請求時，應向出資之自然人為之（最高法院100年度台上字
    第715號判決意旨參照）。查：本件松億工程行為盧永松獨
    資經營，有商業登記抄本在卷可參（見本院卷第107頁），
    是原告主張所請求之債務分別係盧永松即松億工程行、盧永
    松積欠（詳如後述），依上開說明，亦無分列被告盧永松即
    松億工程行、盧永松之必要，先予敘明。
二、再按法定代理人代理權消滅者，訴訟程序在有法定代理人承
    受其訴訟以前當然停止；前開規定，於有訴訟代理人時不適
    用之；聲明承受訴訟，應提出書狀於受訴法院，由法院送達
    於他造，民事訴訟法第170條、第173條、第176條分別定有
    明文。本件原告起訴時，法定代理人原為黃博怡，嗣於訴訟
    進行中變更為林謙浩，經原告及林謙浩於民國110年5月31日
    具狀聲明承受訴訟，並由本院將繕本送達被告及公示送達予
    被告盧永松即松億工程行（見本院卷第187頁至第188頁、第
    191頁至第195頁、第203頁至第207頁），依首揭條文之規定
    ，已生承受訴訟效力，合先敘明。
三、被告經合法通知，未於言詞辯論期日到場，核無民事訴訟法
    第386 條所列各款情形，爰依原告之聲請，由其一造辯論而
    為判決。
貳、實體部分：
一、原告主張略以：
  ㈠被告盧永松即松億工程行於106年4月5日邀同被告蕭美蘇、訴
    外人盧佩慧為連帶保證人，與原告簽立週轉金貸款契約借用
    貸款額度新臺幣（下同）3,000,000元（下稱系爭週轉金借
    貸契約），於系爭週轉金借貸契約約定被告盧永松即松億工
    程行得自106年4月6日至107年4月6日止於上開額度內循環動
    用，並已於106年12月7日動用額度借款1,600,000元，期限
    至107年12月7日止，後分別於107年5月10日、108年4月29日
    簽立契據條款變更契約，變更連帶保證人盧佩慧為被告盧夫
    培，展延借款期限至111年12月7日，利息則依原告之1年期
    定期儲蓄存款機動利率加計2.88％計算而為3.72％，及逾期償
    還利息或本金時，按借款總餘額，自償還日起，於起6個月
    以內部分照約定利率10％；逾期超過6個月部分照約定利率20
    ％加付違約金。詎被告盧永松即松億工程行僅還款至109年10
    月7日後即未再按期還款，是依系爭週轉金借貸契約、民法
    連帶保證之法律關係，得請求被告連帶給付被告盧永松即松
    億工程行積欠之874,552元及自109年10月7日起至清償日止
    ，按年利率3.72％計算之利息，暨自109年11月8日起至清償
    日止，其逾期在6個月以內者按上開利率10％，超過6個月者
    按上開利率20％計付之違約金。
  ㈡被告盧永松即松億工程行於109年6月18日與原告簽立借據向
    原告申請借用300,000元之貸款（下稱系爭借據），期限自1
    09年6月19日起至114年6月19日，還款方式為第1年需按月繳
    息，第2年起按月平均攤還本息，利息則依原告之基準利率-
    月調整利率加計3％計算；並約定如借款到期或視為到期時，
    如有遲延，願改按逾期當時基準利率加年息3％計付利息及遲
    延利息，及逾期償還利息或本金時，按借款總餘額，自償還
    日起，於起6個月以內部分照約定利率10％；逾期超過6個月
    部分照約定利率20％加付違約金。詎被告盧永松即松億工程
    行僅還款至109年12月19日後即未再按期還款，現尚積欠原
    告300,000元，故原告得依系爭借據請求被告盧永松即松億
    工程行給付300,000元及自109年12月19日起至清償日止，按
    年利率5.22％計算之利息，暨自110年1月20日起至清償日止
    ，其逾期在6個月以內者按上開利率10％，超過6個月者按上
    開利率20％計付之違約金。
　㈢被告盧永松向原告申請核發信用卡使用（卡號0000000000000
    000號，下爭系爭信用卡），依系爭信用卡使用契約約定內
    容，如未於規定期限繳納最低金額或遲延繳納者，自各筆每
    筆帳款入帳日起計算至該筆帳款結清日止，按週年利率15％
    計收循環利息。被告盧永松自109年11月15日起即未能按期
    於繳款截止日前繳納最低應繳之款項，現尚積欠93,438元，
    依系爭信用卡使用契約，得請求被告盧永松給付93,438元及
    其中88,784元自110年1月2日起至清償日止，按年利率15％計
    算之利息。
  ㈣被告盧永松積欠上開款項及利息、違約金未還，爰依系爭週
    轉金借貸契約、系爭借據、系爭信用卡使用契約及民法消費
    借貸、連帶保證契約等規定提起本訴等語。並聲明：如主文
    第1至3項所示。
二、被告均未於言詞辯論期日到場，亦未提出書狀作何聲明或陳
    述。
三、本院之判斷：
　㈠按稱消費借貸者，謂當事人一方移轉金錢或其他代替物之所
    有權於他方，而約定他方以種類、品質、數量相同之物返還
    之契約；又借用人應於約定期限內，返還與借用物種類、品
    質、數量相同之物；利息或其他報償，應於契約所定期限支
    付之：遲延之債務，以支付金錢為標的者，債權人得請求依
    法定利率計算之遲延利息，但約定利率較高者，仍從其約定
    利率；當事人得約定債務人於債務不履行時，應支付違約金
    ，民法第474條第1項、第478條前段、第477條前段、第233
    條第1項、第250條第1項分別定有明文。次按稱保證者，謂
    當事人約定，一方於他方之債務人不履行債務時，由其代負
    履行責任之契約；保證債務，除契約另有訂定外，包含主債
    務之利息、違約金、損害賠償及其他從屬於主債務之負擔，
    民法第739條、第740條亦有明文。又連帶保證債務之所謂連
    帶，係指保證人與主債務人負同一債務，對於債權人各負全
    部給付之責任者而言，此就民法第272條第1項規定連帶債務
    之文義參照觀之甚明（最高法院45年度台上字第1426號判決
    要旨參照）。
　㈡原告主張之前開事實，業據原告舉證系爭週轉金借貸契約、
    借據、契據條款變更契約2份、系爭借據、悠遊鈦金卡申請
    書、授信約定書3份、原告信用卡約定條款、放款利率歷史
    資料表2紙、撥還款明細查詢單2紙、信用卡消費明細表4紙
    為證（見本院卷第19頁至第22頁、第23頁、第25頁至第32頁
    、第33頁至第36頁、第37頁至第38頁、第39頁至第50頁、第
    51頁至第62頁、第63頁至第65頁、第67頁至第69頁、第71頁
    至第77頁）；而本院將載有原告前開主張之起訴狀暨上開證
    據資料繕本送達被告後，亦未見被告就原告主張之事實，有
    提出任何答辯書狀或到庭為爭執。從而，原告上開主張，應
    堪採信為真實。是原告依系爭週轉金借貸契約、系爭借據、
    系爭信用卡使用契約及上開規定，請求被告連帶給付系爭週
    轉金借貸債務暨利息、違約金，及請求被告盧永松即松億工
    程行給付系爭借據債務暨利息、違約金、系爭信用卡債務暨
    利息，自屬有據。 
四、綜上所述，原告依系爭週轉金借貸契約、系爭借據、系爭信
    用卡使用契約、民法消費借貸及連帶保證等規定，請求被告
    連帶給付874,552元及自109年10月7日起至清償日止，按年
    利率3.72％計算之利息，暨自109年11月8日起至清償日止，
    其逾期在6個月以內者按上開利率10％，超過6個月者按上開
    利率20％計付違約金；及請求被告盧永松即松億工程行給付3
    00,000元及自民國109年12月19日起至清償日止，按年利率5
    .22％計算之利息，暨自110年1月20日起至清償日止，其逾期
    在6個月以內者按上開利率10％，超過6個月者以上開利率20％
    計付違約金；再請求被告盧永松給付93,438元及其中88,784
    元自110年1月2日起至清償日止，按年利率15％計算之利息，
    均為有理由，均應予准許。
五、本件事證已臻明確，兩造其餘攻擊防禦及證據調查，均與本
    案之判斷不生影響，爰毋庸一一審酌論列，併此敘明。
六、訴訟費用負擔之依據：民事訴訟法第78條。
中　　華　　民　　國　　110 　年　　8 　　月　　18　　日
                          民事第二庭  法  官  劉玉媛
以上正本係照原本作成。
如對本判決上訴，須於判決送達後20日內向本院提出上訴狀。
如委任律師提起上訴者，應一併繳納上訴審裁判費。
中　　華　　民　　國　　110 　年　　8 　　月　　18　　日
                                      書記官  潘湘惠